【裁判字號】    89,台上,4385
【裁判日期】    890727
【裁判案由】    業務過失致人於死
【裁判全文】
最高法院刑事判決                              八十九年度台上字第四三八五號
    上  訴  人  甲○○
    選任辯護人  高思大律師
右上訴人因業務過失致人於死案件，不服台灣高等法院台中分院中華民國八十七年六
月十一日第二審判決（八十七年度上訴字第二九三號，起訴案號：台灣台中地方法院
檢察署八十六年度偵字第一六五○九號），提起上訴，本院判決如左：
    主  文
原判決撤銷，發回台灣高等法院台中分院。
    理  由
本件原判決認定上訴人即被告甲○○係彭達枝營造有限公司總經理，負責該公司事業
之經營，該公司承建台中市登峰天廈營建工程，並將其中板模工程交由廣木工程行僱
工施作，廣木工程行自民國八十四年八月中旬起，僱用翁天佑擔任模板工及雜工。彭
達枝公司應注意雇主對防止機械、器具、設備及有墜落、崩塌等之虞之作業場所所引
起之危害，應有符合標準之必要安全衛生設備，又僱用勞工於施工架上從事作業時，
應令其佩戴安全帽及安全帶，供給足夠之工作台等，以防止危害發生，甲○○應負責
監督上開安全設備之設置及檢查是否完備，且依當時情節非不能注意，竟疏未注意設
置前揭安全衛生設備及為完備檢查，致勞工翁天佑於八十四年九月四日下午五時五十
五分許，在該工地，站在鷹架上釘模板時，不慎由十樓頂鷹架上墜落地面，致外傷性
休克，送醫不治致死亡等情，因而維持第一審論處上訴人甲○○業務過失致人於死罪
刑，駁回上訴人在第二審之上訴，固非無見。
惟按刑法上之過失犯，以行為人對於結果之發生，應注意並能注意而不注意為成立要
件。查本件上訴人甲○○雖為彭達枝營造有限公司之總經理，惟其下設有業務、開發
等部門，工地並有工地主任李世偉負責，此為原判決所認定之事實，又上訴人主張同
時期該公司有「文心大國民」等七個工地進行施工，如果無訛，則上訴人對已經發包
由廣木工程行承作之模板工程工人翁天佑，於施工中不慎由鷹架上墜落地面死亡，是
否有預見之可能﹖原審未依法審認，遽以模板工人由鷹架上墜落地面死亡，令兼負勞
工安全衛生法第三十一條第一項第二項及刑法第二百七十六條第二項過失致人於死之
罪責，尚嫌未當。再上訴人雖為公司之總經理，其實際負責之業務如何﹖工地施作是
否由其直接指揮監督，殊有究明之必要，原判決遽予論科，即有依法應調查之證據未
予調查之違誤，上訴意旨指摘原判決不當，非無理由，應認有發回更審之原因。
據上論結，應依刑事訴訟法第三百九十七條、第四百零一條，判決如主文。
中      華      民      國    八十九    年      七      月    二十七    日
                              最高法院刑事第二庭
                                  審判長法官  莊  來  成
                                        法官  呂  潮  澤
                                        法官  謝  俊  雄
                                        法官  白  文  漳
                                        法官  蘇  振  堂
      右正本證明與原本無異
                                              書  記  官
中      華      民      國    八十九    年      八      月      二      日


司法院資訊處製作；財團法人民間司法改革基金會備份。
